【裁判字號】    91,訴,2886
【裁判日期】    921128
【裁判案由】    妨害自由等
【裁判全文】
臺灣高雄地方法院刑事判決                        九十一年度訴字第二八八六號
    公  訴  人  臺灣高雄地方法院檢察署檢察官
    被      告  丁○○
                戊○○
                乙○○
    共      同  唐治民律師
    選任辯護人  蔡祥銘律師
    被      告  丙○○
    右  一  人
    選任辯護人  陳清朗律師
右列被告等因妨害自由等案件，經檢察官提起公訴（九十一年度偵字第六八七三號）
，本院判決如左：
    主  文
丁○○、戊○○、乙○○共同以強暴之方法，剝奪人之行動自由，各處有期徒刑捌月
。扣案之鋁棒貳支沒收。
丙○○共同以強暴之方法，剝奪人之行動自由，處有期徒刑陸月，如易科罰金，以參
佰元折算壹日。扣案之鋁棒貳支沒收。
丁○○、戊○○、丙○○、乙○○被訴重利部分均無罪。
    事  實
一、丁○○為百億當鋪之負責人，其弟戊○○為當鋪員工，丙○○則為其等堂弟，均
    與乙○○為朋友關係。前因己○○經營大賣場欲擴張營業規模缺乏資金，邀得與
    其有業務往來之甲○○為保證人，向以丁○○為首之地下錢莊借貸現金周轉，而
    於九十年十二月三十日，在甲○○所經營位於高雄市○○區○○路一四四號之界
    揚超商內，由戊○○當場交付己○○金額不詳之現金，約定應於九十一年一月四
    日及同月九日分別清償新臺幣（下同）九十萬元及九十七萬元，並由甲○○簽立
    發票日及面額與上開清償日期及款項均相同之支票各一紙，與發票日為九十年十
    二月三十一日、面額為一百八十七萬元之本票一紙，交付戊○○收執以為質押。
    詎己○○竟於清償日期屆至後避不見面，上開九十萬元之支票亦遭退票，致丁○○等人追償無門，為催討上開債款，竟夥同另二名真實姓名年籍不詳之成年男子
    ，共同基於妨害自由之犯意聯絡及行為分擔，於九十一年三月三十日十六時許，
    由乙○○與其中一名成年男子前往上址界揚超商門口，喚出甲○○後即以左右各
    一人勾住雙手之強暴方法將其押上計程車以限制行動自由，並駛往高雄市○○路
    及高速公路附近之某停車場內毆打甲○○，再命其以電話聯絡其父康清南出面解
    決債務。未久，丁○○、戊○○、丙○○及另一名成年男子分別駕駛車牌號碼七
    Ｍ─０二九八號及ＹΧ—九六八七號自用小客車抵達現場，再以徒手或持丙○○
    所有置於車上之鋁棒二支毆打甲○○後，將其押上車繼續駛往澄清湖後門附近，
    途中並由同車之戊○○、乙○○及其中一名成年男子徒手或持上開鋁棒毆打甲○○，抵達澄清湖後門停車後，再輪流上車與甲○○商討債務問題，並不時出手毆
    打之，致甲○○受有下唇、口腔前庭挫傷紅腫零點一乘零點二公分、左頰部挫傷
    紅腫二乘一點五公分、左肩部挫傷三乘二公分等傷害（普通傷害部分業由甲○○
    於本院審理時撤回告訴）。嗣由丁○○駕駛上開七Ｍ─０二九八號自用小客車，
    乙○○坐在車內右前座位，戊○○及丙○○將甲○○挾持中間而分坐車後左右座
    位，共同乘車在高雄市區內繞行並逼迫甲○○設法解決債務時，因康清南接獲上
    開電話後報案處理，而於同日十八時四十分許在高雄市○○路與澄清路口為警攔
    阻查獲，並在車內扣得丙○○所有供犯罪所用之鋁棒二支。至ＹΧ—九六八七號
    自用小客車上之另二名成年男子則趁隙逃逸。
二、案經甲○○訴由高雄縣政府警察局鳳山分局報告臺灣高雄地方法院檢察署檢察官
    偵查起訴。
    理  由
壹、被告等之妨害自由犯行有罪及普通傷害犯行不受理部分：
一、訊據被告等均矢口否認有何妨害自由之犯行，辯稱係被告丙○○借予己○○一百
    八十四萬元之款項，約定利息一個月三萬元，故由告訴人甲○○簽發面額一百八
    十七萬元之本票一紙及九十萬元、九十七萬元之支票各一紙作為質押，因己○○
    事後避不見面，故被告丙○○與乙○○於九十一年三月三十日十六時許共同前往
    界揚超商，徵得告訴人同意後上車商討債務，在大豐路及高速公路附近之某停車
    場時，被告丙○○與告訴人發生口角、互毆，被告乙○○將二人勸開後，欲再前
    往九如路之王牌咖啡廳商討債務，始由被告丙○○電話聯絡被告丁○○駕駛車號
    七Ｍ─０二九八號自用小客車前來搭載，因被告戊○○適與被告丁○○欲前往鳳
    山市而隨車轉往現場，故自始至終僅有被告四人在場，且無限制告訴人行動自由
    之情事云云。惟查：
  (一)右揭犯罪事實，業據告訴人於警詢、偵查及本院審理時指訴綦詳，而證人即告訴
    人之父康清南於本院審理時證稱因被告丙○○及乙○○曾至店裡表示告訴人欠債
    應由其負責，否則將以「他們的方式解決」云云，故於九十年三月三十日下午告
    訴人與其電話聯絡時，即研判可能已經出事，且告訴人向其表示當時在「大昌福
    珍」，而黃興路之停車場即在福珍超商對面，故其認為告訴人應在黃興路之停車
    場而開車外出尋找，行經黃興路附近之婦幼護理醫院後面時，看見六名歹徒強押
    告訴人上車，待六名歹徒分乘二輛自用小客車上路時，抄到其中一輛車號即報警
    處理等語（本院卷第八七、九四頁）。另證人即前往現場攔獲七Ｍ─０二九八號
    自用小客車之保安大隊員警湯豐鳴證稱當天接獲勤務指揮中心通報二輛自用小客
    車在澄清湖涉及擄人勒贖案件，趕往澄清湖途中之忠誠路即發現通報車號與另一
    輛車已經上路，因車號七Ｍ─０二九八號自用小客車有貼反光玻璃紙，而車號Ｙ
    Χ—九六八七號自用小客車裝設透明玻璃，可看見車內僅有二人，所以判斷告訴
    人應在車號七Ｍ─０二九八號自用小客車內而決定跟隨之，在停等紅綠燈時，支
    援警力立即上前攔阻車號七Ｍ─０二九八號自用小客車；證人即員警呂全興、張
    忠良均證稱其等攔下車後，看見告訴人係第二個從後座下車之人；證人即員警張
    忠良另證稱告訴人下車後並未表明身分，但其衣衫不整且身上有泥土，故研判為
    被害人；證人即員警呂全興證稱扣案之鋁棒二支係分別於前後車座腳踏板取出等
    語（本院卷第九十至九三頁）。上開證人之證詞互核相符，且與告訴人指稱其遭
    挾持在車內後座中間、於停車場曾遭被告等打到草堆裡等情相符。衡情，告訴人
    當日負責於十七時至二十四時值班，業據告訴人陳明在卷（本院卷第七二頁），
    如有與被告乙○○協商債務之意願，顯可另擇適當時地為之，當不致倉促擱下日
    常業務而隨同二名陌生男子前往罕為人至之停車場商討債務，且告訴人、證人康
    清南與上開員警均與被告等素無冤仇，顯無惡意攀誣構陷之動機，則其等上揭證
    述情節互核一致，復與一般常理相符，自堪採信。
  (二)依告訴人提出之九十一年三月三十日大東醫院診斷證明書所載，告訴人當日受有
    下唇、口腔前庭挫傷紅腫、左頰部挫傷紅腫、左肩部挫傷等傷害（警卷第四五頁
    ），本院再依職權函詢大東醫院有關告訴人所受傷勢情形，亦函覆稱告訴人於九
    十一年三月三十日晚上九點二十分至該院門診，主訴被人打傷，其傷勢如前揭診
    斷證明書所載，推斷可能係鈍器挫傷，但無法判斷是否為鋁棒毆打或拳腳毆打所
    致等語，此有該院九十一年十月二十八日（九一）大東醫政字第０七九號函附卷
    可稽（本院卷第二二頁）。雖依上開診斷證明書及函覆內容無法認定告訴人係遭
    鋁棒毆打成傷，惟告訴人一再指稱係遭被告等人徒手及持鋁棒毆打，而員警確在
    告訴人所搭乘之車號七Ｍ─０二九八號自用小客車內前後座各扣得鋁棒一支，另
    佐以一般自用小客車內不致隨時放置此等與行車無關之物品，及被告等係因告訴
    人積欠大筆款項而將其挾持外出催討債務，攜帶客觀上足使人成傷卻不致奪人性
    命之鋁棒同行，適足以遂其威嚇、警告並促使告訴人心生畏懼而儘速籌措款項清
    償債務目的之一般經驗法則，足認告訴人之指訴與客觀事證及一般常理相符，堪
    予採信。被告等雖均辯稱係被告丙○○與告訴人在停車場發生口角並進而拉扯、
    互毆而造成前揭傷勢云云，惟告訴人因簽發支票、本票而積欠債款理虧在先，又
    單獨面對被告等多名陌生成年男子將其載往停車場追討債務而處於孤立無援之窘
    境，以告訴人之年齡、智識，顯有判斷當時處境對己不利之能力，理應卑躬屈膝
    、好言相勸以求取被告等人之諒解，並設法處理或拖延清償債務之日期，方與一
    般常理相符，豈會反而與被告丙○○發生口角、互毆，使自己更陷於孤立無援之
    險境？再被告丙○○自始至終均未提及自己受有何等傷害，證人即員警張忠良亦
    證稱係由告訴人衣衫不整且身上殘留泥土而研判其為被害人，則被告丙○○一再
    辯稱其與告訴人互毆並滾進草堆，身上卻毫無任何傷勢或曾在草堆內翻滾之痕跡
    可資憑證，自難採信。
  (三)再者，被告丙○○於警詢時供稱：「（問：警方在駕駛座後面袋子裡所起出的兩
    支行動電話是何人所有？）是甲○○所有。（問：是何人將被害人兩支行動電話
    丟棄駕駛座後面的袋子裡？）是我把他的手機關閉，何人丟進後座袋子我不清楚
    。」等語（警卷第十八、十九頁）。依一般社會常情，行動電話屬所有人隨身攜
    帶使用之私人財產，未經許可而擅自強取並關閉電源之舉措，實已嚴重侵害所有
    人之財產權及隱私權。告訴人獨自處於前往催討債務之四名陌生男子車內，當不
    致將自己隨身攜帶之二支行動電話關閉電源並放置駕駛座後方袋子內而自陷於與
    外界完全斷絕聯絡之險境，足認告訴人之上開行動電話確係遭被告等人強行取走
    後關閉電源無訛，則被告等人確有剝奪告訴人行動自由之行為，至為灼然。
  (四)被告等固辯稱係被告丙○○借予己○○一百八十四萬元之款項，且係被告丙○○
    與乙○○前往界揚超商尋找告訴人，至被告丁○○與戊○○則係向被告丙○○借
    得車號七Ｍ─０二九八號自用小客車外出遊玩之際，接獲被告丙○○欲索回該車
    之電話，始前往搭載被告丙○○、乙○○及告訴人至九如路之王牌咖啡廳商討債
    務云云。惟查：
  1.被告丙○○於警詢及偵訊中均供稱係透過己○○之介紹而將一百八十四萬元之現
    金交予告訴人，該筆資金來源則係信用貸款六、七十萬元、信用卡預借現金數十
    萬元及自己之存款等（警卷第二十頁，偵卷第七頁反面、第八頁）；嗣於本院審
    理時卻改稱係透過「昌仔」介紹而借款予己○○，資金來源則係向姑姑劉月柳借
    八十萬元，自己之資金二十四萬元，及向另一不願陳述姓名之友人借八十萬元云
    云（本院卷第三四、三六頁），其前後供述顯有矛盾，足證被告丙○○於案發之
    初根本不瞭解本件借貸之過程，僅因系爭支票、本票係由告訴人所簽發，且其餘
    被告向告訴人催討債款，即誤認借款人為告訴人而於警偵訊時供稱係其將一百八
    十四萬元之現金借予告訴人。再者，被告丙○○與己○○及告訴人素不相識，在
    對其等之人格、財產狀況毫無所悉之情形下，豈會將向他人借得之一百八十四萬
    元鉅額現金輕易借予己○○以賺取一個月三萬元之微薄利息，而收受發票日尚未
    屆至且信用狀況不明之票據？況被告丙○○就上開資金來源始終無法提出明確依
    據以供本院審酌，空言泛稱信用貸款、信用卡預借現金及不願陳述姓名之友人云
    云，顯與常情有違，要難採信。
  2.告訴人於警詢及本院審理時始終堅稱於九十年十二月三十日係由化名「陳俊傑」
    之被告戊○○偕同己○○前往界揚超商洽談借款事宜，且於九十一年三月三十日
    將其挾持外出之二名歹徒並非被告丙○○等語（警卷第五頁，本院卷第七十、七
    二頁）。反觀被告丙○○於警詢時自稱其即為「陳俊傑」（警卷第二一頁），卻
    於本院審理時改稱為「劉俊傑」（本院卷第三六頁），再佐以其於本院審理時供
    稱：「九十一年三月三十日原本我和被告乙○○坐計程車要去鳳山找朋友，但順
    路經過界揚超商，我就叫被告乙○○進去看告訴人在不在。」云云（本院卷三八
    頁），惟被告乙○○卻稱：「（問：九十一年三月三十日為何和被告丙○○在一
    起？）因為被告丙○○要去鳳山大統玩，不是去找他朋友。」云云（本院卷第四
    二頁），其等就當日外出目的之供述顯然不符，參諸被告丙○○並非本件借款之
    出資者，已如前述，則綜合前開一切情狀，自堪認告訴人前揭指訴與事實相符。
    被告丙○○應僅係負責協助催討債款之角色，而於被告等為警逮捕後，始推其出
    面承擔全部責任，而捏造化名為「劉俊傑」借款予己○○，並於九十一年三月三
    十日與被告乙○○前往界揚超商向告訴人催討債款等情。
  3.再者，告訴人由二名歹徒挾持前往高速公路附近之某停車場後，隨即有四名歹徒
    駕駛二輛自用小客車抵達現場而遭六名歹徒挾持等情，迭據告訴人指訴在卷，而
    證人康清南、湯豐鳴、呂全興及張忠良亦均證稱共有六名歹徒分別駕駛二輛自用
    小客車犯案等語，則本件確有被告四人及另二名不詳姓名之成年男子分乘二輛自
    用小客車涉案之事實，足堪認定。被告丁○○辯稱係為歸還向被告丙○○借得之
    汽車而前往現場，故僅有被告四人共乘一輛車云云，惟如借車等情為真，則被告
    丙○○顯可預見被告丁○○借得該車後另有用途，以在高雄市區內隨處均可呼叫
    計程車之情形以觀，是否有要求被告丁○○立即還車之必要，實屬可疑。又依被
    告丙○○之辯詞，其與告訴人在停車場時已因債務糾紛而發生口角甚至互毆之肢
    體衝突，待被告丁○○及戊○○抵達現場後，被告人數增至四人，反觀告訴人僅
    獨自一人，豈會在勢單力薄之處境下，罔顧自己生命、身體之安全而自願隨同毫
    不熟識之被告等人上車？在此等氣氛不融洽之情形下，豈會再前往咖啡廳商討債
    務？從而，被告等之前揭辯詞，與告訴人及證人之證詞不符，亦與社會常情有違
    ，自難採信。
  4.綜合前揭被告丙○○並非本件借款之真正出資人，而係被告戊○○偕同己○○前
    往告訴人經營之界揚超商洽談借款事宜並交付現金、收取告訴人簽發之票據，被
    告四人均甘冒刑事責任之風險以強暴之方式向告訴人催討債款，被告丁○○為被
    告戊○○之兄長、被告丙○○之堂兄，及被告戊○○係百億當鋪之員工等一切情
    狀以觀，自堪認真正之出資人應係以被告丁○○為首之地下錢莊無訛。
  (五)被告等固另辯稱告訴人指訴歹徒之人數先後不符，且先指稱於九十一年三月三十
日前往界揚超商催討債款者為被告乙○○，後卻改稱係被告戊○○，而有前後不
    一之瑕疵，並聲請調閱當日界揚超商之監視錄影帶及傳訊開立前揭告訴人診斷證
    明書之醫師云云。經查，告訴人於警詢時固稱歹徒原有四人，嗣後增至六人，且
    於本院九十一年十一月二十二日庭訊時係指稱：「（問：來找你的人是否為被告
    四人中的二人？）一個是較壯的人（應該是乙○○），另一個是跑掉的二人中之
    一人，不是被告丙○○。」（本院卷第七二頁）；嗣於本院九十一年十二月六日
    庭訊時則稱：「（問：當天去你店裡找你的人是誰？請當庭指認。）在庭穿著淺
    藍色衣服，有戴眼鏡的人（戊○○）。」（本院卷第八六頁）等語。告訴人之前
    揭指訴固然略有未符，惟審酌告訴人始終堅稱歹徒之總人數為六人，核與前揭證
    人之證詞相符，且其與被告等人均素不相識，對其等之面貌長相原無任何印象，
    案發當時因突遭挾持而處於驚慌恐懼之情境，距本院庭訊時又已事隔八月，記憶
    難免模糊，況其於本院首度應訊時即已表明「應該是乙○○」而含有無法確定之
    意，則縱有前後指認不一之瑕疵，實屬一般情理之常而無礙於本件事實之認定，
    自不得執此遽認告訴人之指訴全然無可採信。至案發當日界揚超商並未放置錄影
    帶拍攝門口情況，業據告訴人於本院審理時陳明在卷（本院卷第七二頁），況告
    訴人確係在界揚超商門口遭被告乙○○及另一姓名不詳之成年男子挾持上車，已
    如前述，縱無該捲錄影帶亦不致影響該部分事實之認定。又告訴人之診斷證明書
    已據本院函詢大東醫院答覆明確，而無再予傳訊該醫師之必要，附此敘明。
  (六)綜上所述，被告等之前揭辯詞，顯屬事後卸責之詞，不足採信。其等確有於九十
    一年三月三十日十六時許起至同日十八時四十分許止，以強暴之方法剝奪告訴人
    行動自由之犯行，洵堪認定，本件事證明確，應依法論科。
二、核被告等所為，均係犯刑法第三百零二條第一項之以非法方法，剝奪人之行動自
    由罪。其等自九十一年三月三十日十六時許起至同日十八時四十分許止之妨害自
    由犯行，係行為繼續而非狀態繼續，屬於繼續犯性質之單純一罪，仍僅成立一罪
    。被告四人與其餘二名姓名年籍不詳之成年男子就上開犯行間，有犯意聯絡及行
    為分擔，均為共同正犯。又被告等強取告訴人行動電話並關閉電源之行為，雖構
    成刑法第三百零四條第一項之強制罪，惟此一妨害人行使權利之低度行為應為剝
    奪人行動自由之高度行為所吸收，不另論罪（最高法院四十年度台上字第三四八
    號裁判可資參照）。公訴意旨另以被告等毆打告訴人成傷之行為涉犯刑法第二百
    七十七條第一項之普通傷害罪，惟該罪依同法第二百八十七條前段規定，須告訴
    乃論，而告訴人業於本院審理時撤回該部分告訴，此有撤回告訴狀一份在卷可稽
    （本院卷第二００頁），然公訴人既認該部分與前揭經本院論罪科刑之妨害自由
    犯行間，有方法目的之牽連關係而為裁判上一罪，爰不另為不受理之諭知，附此
    敘明。爰審酌被告等不思以正當方法索討債務，而共同以非法方式剝奪告訴人之
    行動自由，造成告訴人身心嚴重受創，犯罪情節非輕，惟念及告訴人遭剝奪行動
    自由之時間尚短，事後已達成和解而撤回告訴，又被告丙○○從無前科，此有臺
    灣高等法院被告全國前案紀錄表一份可稽，足認其素行尚佳，僅因年輕識淺，思
    慮不周而偶罹刑典等一切情狀，分別量處如主文所示之刑，其中被告丙○○併予
    諭知易科罰金之折算標準，以資懲儆。至扣案之鋁棒二支，為被告丙○○所有供
    犯罪所用之物，已如前述，應併依刑法第三十八條第一項第二款之規定宣告沒收
    之。
貳、被告等之恐嚇及重利犯行無罪部分：
一、公訴意旨另以：被告四人共同基於恐嚇及重利之犯意聯絡，由被告丁○○及戊○○以經營百億當舖為名義，從事高利貸之行為，並由被告乙○○與丙○○負責催
    討積欠未還之借款，於九十年十二月三十日，告訴人經由己○○介紹，持其所簽
    發之支票二紙，面額分別為九十七萬元及九十萬元，向百億當舖借得一百五十萬
    元，言明十日後歸還一百八十七萬元，利息達每月約六十分；嗣於九十一年三月
    三十日十六時許，告訴人遭被告等挾持上車而控制行動自由之際，被告丙○○曾
    揚言如不還錢即將其活埋云云，致告訴人心生畏懼，因認被告等均涉犯刑法第三
    百零五條之恐嚇及同法第三百四十四條之重利罪嫌等語。
二、按被告未經審判證明有罪確定前，推定其為無罪。犯罪事實應依證據認定之，無
    證據不得認定犯罪事實；不能證明被告犯罪者，應諭知無罪之判決，刑事訴訟法
    第一百五十四條、第三百零一條第一項分別定有明文。又告訴人之告訴，係以使
    被告受刑事訴追為目的，是其陳述是否與事實相符，仍應調查其他證據以資審認
    ；事實之認定，應憑證據，如未能發現相當證據，或證據不足以證明，自不能以
    推測或擬制之方法，為裁判基礎；再認定犯罪事實，所憑之證據，雖不以直接證
    據為限，間接證據亦包括在內，然無論直接或間接證據，其為訴訟上之證明，須
    於通常一般之人均不致於有所懷疑，而得確信其為真實之程度者，始得據之為有
    罪之認定，倘其證明尚未達到此一程度，而有合理性懷疑之存在時，即無從為有
    罪之認定，此分別有最高法院五十二年台上字第一三００號、四十年台上字第八
    六號及七十六年台上字第四九八六號判例可資參照。
三、公訴人認被告等涉有前揭恐嚇及重利犯行，無非係以告訴人之指訴及支票二紙、
    本票一紙為其主要論據。訊據被告等均堅決否認有何恐嚇及重利犯行，均辯稱並
    未出言恐嚇告訴人，且係由被告丙○○於九十年十二月十二日借予己○○一百八
    十四萬元之款項，約定一個月利息三萬元等語。經查：
  (一)告訴人於警詢時陳稱：「歹徒說如果沒拿到錢就不放人，而且坑洞已挖好了，準
    備要把我活埋。」（警卷第六頁）；嗣於本院審理時指稱：「... 後來跑掉的那
    人（臉上有痣）並告訴我說今天若拿不到錢，上面的人有交代已經挖好一個洞準
    備埋我了。」、「（問：誰說要把你活埋的？）在澄清湖的時候，另一部車的二
    個人說的，在大豐停車場時，戊○○有說今天一定要還錢，不還錢要給我好看。
    」等語（本院卷第七三、一二一頁）。惟除告訴人之前揭指訴外，公訴人並未提
    出其他積極證據以資佐證。再依告訴人上開陳述以觀，足認恫稱要將告訴人活埋
    之人為被告四人以外之另二名成年男子中之一人，而該人並未為警緝捕到案，則
    其於出言恐嚇告訴人之際，有無與被告等基於共同犯意聯絡而為之，或係其個人
    另行起意而超出共同犯意聯絡之犯行，此部分之事實亦未見公訴人提出任何證據
    方法以供本院審認，自不得以推認之方式遽為不利於被告等之認定，揆諸前揭判
    例意旨，應認被告等此部分之犯罪嫌疑不足，惟公訴人既認其等此部分犯行與前
    揭經本院論罪科刑之妨害自由犯行間，有方法目的之牽連關係而為裁判上一罪，
    爰不另為無罪之諭知。
  (二)依卷附之支票、本票所載，支票二紙之發票日分別為九十一年一月四日及九十一
    年一月九日，面額分別為九十萬元及九十七萬元；而本票之發票日為九十年十二
    月三十一日，面額為一百八十七萬元，核與告訴人陳稱係於九十年十二月三十日
    在界揚超商簽發上開票據，五日內應先還九十萬元，十日內再還九十七萬元等語
    相符，自堪採信。被告丙○○辯稱係於九十年十二月十二日簽發上開票據並當場
    交付一百八十四萬元之現金云云，與上開事證不符，且一百八十四萬元並非整數
    ，亦與一般常理有違，難予採信。惟本院審酌：
  1.本件之真正借款人為己○○而非告訴人，已如前述，是告訴人簽發上開票據性質
    上僅屬擔保己○○之債務履行而供被告等質押之用，公訴人誤認係告訴人透過己○○之介紹而向被告等借得上開款項，顯與事實不符。
  2.告訴人雖陳稱己○○曾告以借貸之款項為一百五十萬元，利息三十七萬元（本院
    卷第七一頁），惟告訴人既未親眼目睹或點鈔確認該筆金額確為一百五十萬元，
    而係單純轉述己○○之陳述，則該部分借貸金額、利息之陳述即屬被告以外之人
    在審判外之陳述，依法不得作為不利於被告等之認定依據。
  3.再刑法第三百四十四條之重利罪既以乘他人急迫、輕率或無經驗貸以金錢或其他
    物品為犯罪構成要件，則有無急迫、輕率或無經驗之情事，自應以借款人借款時
    之狀態為斷。本件於警偵訊時並未傳訊真正之借款人己○○到案說明，於審理時
    ，雖本院依告訴人提供之地址傳喚，惟送達回證註記該址查無此人，再經本院先
    後於九十二年二月二十六日及同年四月二十一日派警拘提，亦因行方不明而無法
    拘提到案，此分別有各該送達回證、拘票回證附卷可稽，則己○○既未到案說明
    ，其於向被告等借貸上開款項時，是否確有急迫、輕率或無經驗之情形，即無任
    何積極證據可資證明，自不得遽為不利於被告等之認定。
  4.從而，被告等借予己○○之金額、利息若干？己○○借款時有無急迫、輕率或無
    經驗之情事？凡此犯罪構成要件之事實均未見公訴人舉證，既無任何積極證據以
    資證明，自不得僅憑上開票據發票日及面額之記載，推認被告等確有重利犯行，
    揆諸前揭判例及說明意旨，應認被告等此部分之犯罪嫌疑不足，且公訴人認被告
    等此部分犯行與前揭經本院論罪科刑之妨害自由犯行間，犯意各別，罪名互異，
    而無裁判上一罪之關係，依法自應另行諭知被告等無罪之判決。
據上論斷，應依刑事訴訟法第二百九十九條第一項前段、第三百零一條第一項，刑法
第二十八條、第三百零二條第一項、第四十一條第一項前段、第三十八條第一項第二
款，罰金罰鍰提高標準條例第一條前段、第二條，判決如主文。
本案經檢察官彭斐虹到庭執行職務。
中      華      民      國    九十二    年     十一     月    二十八    日
                                    臺灣高雄地方法院刑事第十二庭
                  審判長法  官    徐美麗
                                              法  官    陳億芳
                                              法  官    鄭詠仁
右正本證明與原本無異。
如不服本判決，應於判決送達後十日內，向本院提出上訴狀。
                                              書記官    蔡妮君
中      華      民      國    九十二    年     十一     月    二十八    日
附錄法條：
刑法第三百零二條第一項
私行拘禁或以其他非法方法，剝奪人之行動自由者，處五年以下有期徒刑、拘役或三
百元以下罰金。
第一項之未遂犯罰之。


司法院資訊處製作；財團法人民間司法改革基金會備份。
